【裁判字號】    95,財管,103
【裁判日期】    951228
【裁判案由】    選定遺產管理人
【裁判全文】
臺灣臺中地方法院民事裁定             95年度財管字第103號
聲  請  人  行政院勞工委員會
法定代理人  李應元
代  理  人  甲○○
相  對  人  丙○○
上列聲請人聲請指定被繼承人乙○○遺產管理人事件，本院裁定
如下：
    主  文
指定丙○○為被繼承人乙○○之遺產管理人。
准對被繼承人乙○○之繼承人為承認繼承之公示催告。
聲請人應於收受本裁定之日起拾日內將本裁定登載公報、新聞紙
或其他相類之傳播工具壹日，並將登載證據檢送本院。
被繼承人乙○○之繼承人，應自前項公示催告最後登載新聞紙之
日起，壹年內承認繼承，上述期限屆滿，無繼承人承認繼承時，
被繼承人乙○○之遺產，於清償債權，並交付遺贈物後，如有剩
餘即歸屬國庫。
程序費用由被繼承人乙○○之遺產負擔。
    理  由
一、按繼承開始時，繼承人有無不明，而無親屬會議或親屬會議
    未於一個月內選定遺產管理人者，利害關係人得聲請法院選
    任遺產管理人，並由法院依公示催告程序，定六個月以上之
    期限，公告繼承人，命其於期限內承認繼承。次按公示催告
    之公告，應黏貼於法院之公告處，並登載於公報、新聞紙或
    其他相類之傳播工具；前項登載公報、新聞紙或其他相類之
    傳播工具之日期或期間由法院定之。又按民事訴訟法第五百
    四十二條及第五百四十三條之規定，除申報權利期間外，於
    依民法第一千一百七十八條所為之公示催告準用之，民法第
    一千一百七十七條、第一千一百七十八條第一項、第二項、
    民事訴訟法第五百四十二條、非訟事件法第一百五十二條均
    規定甚明。又先順序繼承人均拋棄其繼承時由次順序之繼承
    人繼承，其次順序繼承人有無不明或第四順序之繼承人均拋
    棄其繼承者，準用關於無人承認繼承之規定。民法第一千一
    百七十六條第六項亦著有明文。
二、本件聲請意旨略以：被繼承人乙○○（男、民國○○○年○
    月○日出生，最後住所：臺中縣神岡鄉○○村○○鄰○○街
    一巷二五號二樓，於民國九十二年六月十日死亡）生前向聲
    請人借款而未依約清償，惟被繼承人乙○○已於九十二年六
    月十日死亡後，其所有繼承人亦均向法院聲明拋棄繼承，致
    聲請人無法就被繼承人乙○○之遺產行使權利，是聲請人基
    於利害關係人地位，爰依法聲請為被繼承人乙○○指定遺產
    管理人等語，並提出戶籍謄本、繼承系統表及本院民事執行
    處九五執秋字第四三一四六號函等件為證。
三、經查，被繼承人乙○○曾向聲請人借款尚未依約清償，而被
    繼承人亦於九十二年六月十日死亡，依民法第一千一百七十
    四條規定繼承業已開始，惟其繼承人均已拋棄繼承之權利等
    情，業據聲請人提出戶籍謄本、繼承系統表及本院民事執行
    處九五執秋字第四三一四六號函等件為證，復經本院依職權
    調閱上開卷宗覆核無誤，聲請人之主張自堪信為真實，且與
    上開法條尚無不合。徵之選定遺產管理人，除慮及管理遺產
    之公平性外，亦需考量其適切性，亦即應以對被繼承人之遺
    產、遺債情形瞭解較深者優先選任為宜。本院認為相對人丙
    ○○（男、民國○○○年○月○○日生、國民身分證統一編
    號：Ｚ000000000號）雖已拋棄繼承，然其既為被
    繼承人之父，對於被繼承人乙○○生前之財產及債權債務關
    係，應較他人知詳，故認為選任相對人擔任被繼承人乙○○
    之遺產管理人並無不妥，爰裁定如主文第一項所示，並依法
    為承認繼承之公示催告。末按，民法第一千一百八十五條規
    定：第一千一百七十八條所定之期限屆滿，無繼承人承認繼
    承時，其遺產於清償債權，並交付遺贈物後，如有賸餘，歸
    屬國庫，附此敘明。
四、依非訟事件法第一百五十七條，裁定如主文。
中    華    民    國    95    年    12    月    28    日
                  家事法庭    法  官  林洲富
以上為正本係照原本作成。
如對本裁定抗告，須於裁定送達後十日之不變期間內，向本院提
出抗告狀。
中    華    民    國    95    年    12    月    28    日
                              書記官


司法院資訊處製作；財團法人民間司法改革基金會備份。
